【裁判字號】    91,重上,52
【裁判日期】    920408
【裁判案由】    損害賠償
【裁判全文】
臺灣高等法院民事判決          九十一年度重上字第五二號
    上  訴  人    辛○○
                  己○○
    共      同
    訴訟代理人    李平義律師
    被  上訴人    甲  ○
                  戊○○
                  乙○○
                  丁○○
                  癸○○
                  壬○○
                  丙○○
                  丑○○
                  庚○○
                  寅○○
                  子○○
                  廖陳
    兼共    同
    訴訟代理人    甲  ○
右當事人間請求損害賠償事件，上訴人對於中華民國九十年十一月二十七日八十八年
度重訴字第二號第一審判決提起上訴，本院判決如左：
    主  文
原判決關於命上訴人連帶給付(一)被上訴人甲○之金額超過新台幣壹佰拾萬伍仟玖佰
拾元(二)被上訴人戊○○之金額超過新台幣玖拾萬陸仟佰肆拾元(三)被上訴人乙
○○之金額超過新台幣壹佰壹拾萬玖仟玖佰肆拾柒元(四)被上訴人丁○○之金額超過
新台幣捌拾玖萬零伍元(五)被上訴人癸○○之金額超過新台幣壹佰貳拾伍萬伍仟肆佰柒
拾玖元(六)被上訴人壬○○之金額超過新台幣玖拾伍萬陸仟玖佰壹拾柒元(七)被上訴人丙
○○之金額超過新台幣壹佰貳拾捌萬參仟伍佰柒拾元(八)被上訴人丑○○之金額超過新
台幣壹佰萬零貳佰肆拾壹元(九)被上訴人庚○○之金額超過新台幣壹佰零壹萬肆仟壹佰
伍拾肆元(十)被上訴人寅○○之金額超過新台幣陸拾萬陸仟貳佰肆拾壹元(十一)被上訴人子
○○之金額超過新台幣壹佰肆拾伍萬伍仟佰玖拾元(十二)被上訴人廖陳  之金額超過
新台幣玖拾肆萬壹仟捌佰拾伍元，及各該部分利息、暨假執行之宣告併命上訴人負
擔訴訟費用之裁判均廢棄。
右廢棄部分，被上訴人在第一審之訴及假執行之聲請均駁回。
其餘上訴駁回。
第一、二審訴訟費用由上訴人連帶負擔百分之八十，餘由被上訴人負擔。
    事    實
甲、上訴人方面：
壹、聲明：
一原判決不利上訴人部分廢棄。
二右廢棄部分，被上訴人在第一審之訴及假執行之聲請均駁回。；
貳、陳述：除引用原判決之記載外，補稱：
一原判決認伊等應負共同侵權行為損害賠償責任，係援引刑事確定判決理由為依據，
  惟刑事法院對於被告有無不法行為之判斷，於為獨立民事訴訟之裁判時，本不受其
  拘束，故如當事人就此有所爭執時，民事法院仍應調查其提出之證據予以斟酌認定
  ，不得專以刑事有罪判決為唯一論據。
二本件被害人溺斃之地點嶺腳瀑布，係屬於基隆和上游支流，而河川、河床為公有地
  ，並非伊之私有土地，上訴人己○○雖領有「水權狀」，然瀑布流經之水域並非屬
  於擁有水權狀者所管領或獨佔私有，雖己○○曾聲請將該河川公地作為觀賞遊樂場
  ，但臺北縣政府以第三人廖為記先生申請在先，而否准己○○之聲請，足見伊等無
  從將該河川、河床流域及瀑布下游之水潭等區域予以管領佔有，又該瀑布流經之處
  復無圍牆或屏障物阻隔，任何人均可自四面八方自由進出觀賞。
三己○○鑑於常有遊客至其私有地烤肉，並遠眺鄰處之瀑布景觀，為免私地被人佔有
  並清理遊客帶來大量垃圾之考量，始向來客收取微薄清潔費供工人打掃之用，並已
  在收據上載明「環境清潔費」，該費用並非營利性質，且瀑布區為開放空間，與一
  般遊樂場非付費不得進入情形不同，則瀑布水潭區既非伊所有，伊等經營之遊樂區
  亦非瀑布之唯一進出口，遊客在伊等管領範圍外之活動，伊等自無防止該遊客發生
  危險之義務。
四伊等及鄉公所均有在瀑布水潭旁設置警告標誌，且該瀑布水潭兩岸並無明顯路徑可
  供下水，僅有一堆溪流中之亂石可供攀爬，一望即知並非供戲水或游泳之處，自無
五侵權行為需損害之發生與侵權行為間有相當因果關係始能成立。所謂相當因果關係
  ，係以行為人之行為所造成之客觀存在事實，為觀察之基礎，並就此客觀存在之事
  實，依智識經驗判斷，通常均有發生同樣損害結果之可能者，該行為人之行為與損
  害之間，始有因果關係。依臺北縣警察局消防警察隊之處理報告，已載明本件導致
  重大死傷之主因，為「大進補習班」之學生相互推擠潑水，致陳安迪失足跌入深水
  處而溺水，於緊張中，廖桂昆老師叫岸上學生以手牽手方式移往水中救人，卻不慎
  滑倒失去重心致將岸上學生拖下水，造成六死之不幸事件，故王蕾江、周佩欣、譚
  銘輝、周聖祥及廖桂昆等發生不幸，與伊等行為間並無相當因果關係可言。
六被上訴人於原審所請求之各項損害金額多有違誤，分述如下：
(一)關於殯葬費部分：賠償範圍故應以實際支出之費用為準，然仍應斟酌被害人當地之
  習俗、被害人之身分、地位及生前經濟狀況決定之。陳安迪殯葬費高達三十二萬一
  千零十八元，廖桂昆殯葬費十七萬七千一百六十五元，顯較王蕾江、周佩欣、譚銘
  輝、周勝祥等四人之殯葬費均僅支出九萬五千元高出甚多，且陳安迪所提出之萬泰
  殯儀公司收據與後附明細不符，而廖桂昆所提出收據竟有榮昌禮儀公司及世界殯儀
  公司兩公司收據，故被上訴人庚○○、子○○殯葬費之請求顯然過高。
(二)關於靈骨奉安部分：王蕾江、周佩欣、譚銘輝、周勝祥及陳安迪五人均同為基隆之
  極樂寺，但周佩欣之靈骨奉安僅為二十四萬元，其餘則為三十萬元，超過二十四萬
  元部分顯無必要，另子○○請求五十六萬元之墓園費用亦顯不合理。
(三)關於扶養費部分：關於扶養費之計算應以中央主管機關內政部公佈之八十五年台閩
  地區簡易生命表之平均餘命為準，至於臺北市簡易生命表公布之平均餘命屬地方性
  質，僅供參考，原審依據臺北市簡易生命表之平均餘命計算扶養費，亦有未當。
(四)關於慰撫金部分：慰撫金之請求以精神上受有痛苦為必要，其核給之標準應斟酌雙
  方身分資力與加害程度及其他各種情形，以核定相當之數額。本件事故係因學生相
  互推擠以及救人方式不當所致，而己○○因本案遭判刑二年八月現在服刑中、辛○
  ○為家庭主婦並無收入，且被上訴人均有恆產，年收入亦高，有所得稅證明及不動
  產證明附卷可參，故原判決判令上訴人應連帶給付被上訴人每人一百萬元，顯然過
  高。
(五)上訴人曾向富邦產物保險股份有限公司（以下簡稱富邦保險公司）投保公共意外險
  ，每一事故給付一百萬元，而該筆一百萬元理賠金業經被上訴人全體受領完畢，伊
  等自可主張抵銷，原審漏未論述，亦有違誤。
七死者陳安迪相互潑水推擠以及其餘被害人施救方式不當，而導致損害之發生與擴大
  ，與有過失，伊等得主張過失相抵。
參、證據：援用原審提出者外，補提刑事上訴理由狀、臺北縣警察局消防警察隊嶺腳
    瀑布重大溺水案搶救處理報告、百會公司經濟部公司執照、臺北縣政府七七府建
    四字第一二九二０七號函為證。
乙、被上訴人方面：
壹、聲明：上訴駁回。
貳、陳述：除引用原審判決之記載外，補稱：
一己○○就被害人死亡結果之發生有業務過失之事實，業經最高法院九十一年度台上
  字第一一三三號刑事判決論述綦詳。
二伊等對大進補習班負責人林正宗以及該補習班老師陳冠榮，所提起之民事訴訟已遭
  最高法院駁回，而該民事判決業已認定侵權行為人為上訴人。
參、證據：援用原審所提出者外，補提最高法院九十一年度台上字第一一三三號刑事
    判決、臺灣高等法院檢察署八十七年度議字第一六一五號及八十九年度易字第八
    六一號處分書、臺灣臺北地方法院檢察署八十八年偵續字第一二九號不起訴處分
    書、本院八十九年度重上字第二四三號民事判決、最高法院九十年度台上字第二
    三二九號民事裁定、學生證、所得扣繳憑單為證。
丙、本院依職權調閱臺灣臺北地方法院檢察署九十一年執字第九八四號過失致死卷。
    理  由
一被上訴人主張：庚○○及寅○○之女陳安迪、乙○○及丁○○之女周佩欣、甲○及
  戊○○之女王蕾江、癸○○及壬○○之子覃銘輝、丙○○及丑○○之女周聖祥，均
  係台北市未立案之大進補習班學生，於八十五年八月二十五日由該班導師即子○○
  及廖陳  之子廖桂昆帶領該班學生，前往台北縣平溪鄉嶺腳寮瀑布遊樂區，向上訴
  人實際經營之百會公司購票繳費，進入遊樂區進行郊遊烤肉活動，該瀑布遊樂區，
  係利用基隆河上游支流地勢落差所形成的瀑布景觀開發而成之風景遊樂區，除了在
  允准水權利用範圍內得設置觀景設施外，並不應提供戲水，上訴人未於園區內設置
  「禁止戲水」、「水深危險」等類似警告標示，且於入口售票處販買浮板、撈魚用
  的網子及游泳圈，使一般遊客誤認該地係安全戲水區，陳安迪等人入園後，眼見水
  淺清澈見底，不疑有落差甚大之瀑布下暗流、漩渦陷阱，而在潭邊淺區戲水，詎陳
  安迪因戲水踩空落入深達十餘公尺之深潭，周佩欣、王蕾江、覃銘輝、周聖祥、廖
  桂昆為搶救陳安迪，亦不幸遭水深暗流捲入，而上訴人未配置救生人員，又將泳圈
  、繩索等意外救生設備棄置收藏於外人無法察知之偏遠石屋中，以致救援不及，致
  陳安迪等師生六人喪生等情，爰依民法第一百八十四條第一項、第一百八十五條、
  第一百九十二條及第一百九十四條之規定，求為命上訴人連帶賠償甲○新臺幣（下
  同）一百九十八萬零四十六元、戊○○一百六十九萬三千二百十三元、乙○○一百
  六十四萬六千五百七十八元、丁○○一百三十六萬六千零五十五元、癸○○一百八
  十二萬九千六百八十四元、壬○○一百四十七萬零九百四十七元、丙○○一百八十
  二萬九千六百八十四元、丑○○一百四十五萬三千一百六十八元、庚○○二百零三
  萬六千四百五十六元、寅○○一百三十九萬零四百一十元、子○○二百零五萬六千
  零三十五元、廖陳  一百三十四萬七千零十三元並加計自起訴狀繕本送達翌日起之
  法定遲延利息（被上訴人超過之請求，經原審判決敗訴後，未據聲明不服）。
二上訴人則以：本件溺水事故是因陳安迪與其同學間推擠潑水躲閃而不自注意，往潭
  中央涉入致遭滑落，而發生往後之拉手施救方式不當同遭溺死之不幸事實，與伊等
  有無設立警示牌、有無救生設備並無因果關係，縱認伊等有過失，惟死者因不當戲
  水，及於落水後不當施救，亦與有過失，又己○○已爭取富邦保險公司給付一百萬
  之公共意外險，由被上訴人具領在案，被上訴人就富邦保險公司業已給付之一百萬
  元範圍內亦不得再行請求損害賠償等語，資為抗辯。
三兩造不爭執之事實：
(一)庚○○及寅○○之女陳安迪、乙○○及陳寶雲之女周佩欣、甲○及戊○○之女王蕾
  江、癸○○及壬○○之子覃銘輝、丙○○及丑○○之女周聖祥，均係台北市未立案
  之大進補習班學生，於八十五年八月二十五日由該班導師即子○○及廖陳  之子廖
  桂昆帶領該班學生，前往台北縣平溪鄉嶺腳寮瀑布遊樂區郊遊烤肉，陳安迪於戲水
  之際踩空落水，周佩欣、王蕾江、覃銘輝、周聖祥、廖桂昆為搶求溺水者，由老師
  廖桂昆指揮同以手拉手方式徒步入水搶救陳安迪，因而與陳安迪一同溺斃。
(二)系爭遊樂區係上訴人共同以百會公司之名義經營，辛○○為百會公司負責人，己○
  ○則就該瀑布區之景觀性用水領有經濟部核發之水權狀，百會公司並向進入瀑布區
  之遊客收取全票五十元、半票三十元。
(三)平溪鄉嶺腳寮瀑布遊樂區，係利用基隆河上游支流地勢落差所形成的瀑布景觀開發
  而成之風景遊樂區，除了在允准水權利用範圍內得設置觀景設施外，並不得提供戲
  水。
(四)廖桂昆、陳安迪、周佩欣、王蕾江、覃銘輝、周聖祥溺斃時，現場並無任何救生員
  或救生繩索以及游泳圈等配置。
(五)上訴人就嶺腳寮瀑布遊樂區曾向富邦保險公司投保一百萬元之公共意外險，本件事
  故發生後，被上訴人已自富邦保險公司處共同受領該一百萬元保險給付。
(六)己○○因被害人陳安迪等人死亡結果之發生，業經最高法院九十一年度台上字第一
  一三三號刑事判決以業務過失致死罪判處有期徒刑二年八月確定，現並在監服刑中
  。
四本件之爭點及本院之判斷：
(一)上訴人對陳安迪等人死亡有無過失？
(1)查己○○係辛○○之夫，曾領得經濟部於八十三年十月十九日發給己○○之中台經
  字第０三六八號水權狀（附於台灣台北地方法院檢察署八十五年度相字第八七０號
  卷六八頁），該水權狀記載用水範圍為台北縣平溪鄉○○○段望古坑小段一四八等
  號地，其使用方法為利用天然瀑布設遊樂區一處，而辛○○以其名義申請百會公司
  ，由辛○○、己○○共同經營，於台北縣平溪嶺腳瀑布設置遊樂區，以百會公司名
  義販售門票等情，經上訴人自認在卷（本院卷第一二三頁），並於統一發票記載遊
  樂區名稱為百會有限公司嶺腳大瀑布，有台北縣稅捐稽徵處營業人使用統一發票購
  買證（見同前相驗卷六六頁反面）可按，足見系爭瀑布遊樂區係上訴人夫婦以百會
  公司嶺腳大瀑布名義向外收費經營。
(2)系爭瀑布遊樂區係利用基隆河上游支流之地勢落差，所形成之瀑布景觀，該水域經
  過垂直強勁水流沖刷，深不可測之事實，有照片附於前開相驗卷，且經檢察官及刑
  事審判法官至現場勘驗屬實，製有勘驗筆錄可按，並經中國潛水會會長林誠洋於辛
  ○○被訴業務過失致人於死刑事審判（台灣台北地方法院八十六年度訴字第二三八
  號）時證稱：「．．．（在我）繪製之測量圖標示水深兩米處，有一塊大石頭，其
  餘地方都是鵝卵石，因颱風過後沒多久，瀑布水量比較大，所以在瀑布下方被沖刷
  成肚袋狀，袋狀最深地方有八米深，瀑布上層有四個水柱匯集在水潭後，下層又有
  一個瀑布，因為下層瀑布的水量只有上層瀑布一半，所以我們判斷，有一半水量會
  從地底下滲過來，加上水底裡有很多漏斗狀的水流，吸力很大而且鵝卵石本身很滑
  ，不容易站立，只要在瀑布區水域跌倒都有危險存在，因為不容易站立：：即使水
  很平靜也是很危險」、「：：因為人一驚慌就會想站起來吸氣，剛好鵝卵石很滑不
  容易站立，再來如果剛好在袋狀區域附近瀑布衝下來會產生水回流，會將人帶往瀑
  布區域」等語，足徵系爭瀑布區之水域內處處隱藏危險。
(2)上訴人共同經營百會公司，以己○○取得之水權狀，經營嶺腳大瀑布，其售票處與
  瀑布區間毫無柵欄間隔，有原法院刑事卷（八十六年度訴字第二三八號）勘驗筆錄
  所附附圖可按，上訴人顯有利用瀑布水域作為遊樂區設施之一部，並以該瀑布招徠
  遊客。上訴人既利用瀑布設置遊樂區，且於入口處設置門欄販售門票管制他人隨意
  進出，自應將遊樂區內水域隱藏之危險告知遊客，且應作好適當安全設備，避免遊
  客不知而戲水致生危險。
(3)上訴人雖於系爭遊樂區右側山壁設有警告標誌，然該警告標誌係以紅色油漆書寫於
  褐色木板，顏色相近，且該瀑布區之地形，除左側之碎石區域較平坦，可供活動外
  ，右側地勢較為崎嶇，自瀑布區主要活動區域之左側碎石區觀之，根本無從辨識警
  告所書寫者為何，已經原法院刑事庭法官至現場勘驗屬實，有勘驗筆錄及照片附刑
  事卷可按，當日與陳安迪等人同遊之郭寶霞、徐淑君、孫有麟於刑事審判時亦結證
  稱當日並未見到警告標誌，足見該警告標誌顯無從發揮避免瀑布水域發生危險之效
  果；又上訴人並未於現場置放救生設備，如前述，上訴人固稱該瀑布區不能游泳，
  故無庸設置救生設備等語，惟上訴人於售票門口有補蝦等器具出售，顯有鼓勵遊客
  戲水意圖，且系爭遊樂區以瀑布為號召，縱屬不能游泳之水域，亦非無失足落水而
  須救生設備發生之可能，上訴人實際經營遊樂區，以瀑布為號召，收取門票獲有利
  益，其未適當將遊樂區內水域隱藏之危險對遊客警告，復未提供適當救生設備，對
  防止危險發生顯有疏忽。
(4)按所謂相當因果關係，係以行為人之行為所造成之客觀存在事實，為觀察之基礎，
  並就此客觀存在事實，依吾人智識經驗判斷，通常均有發生同樣損害結果之可能者
  ，該行為人之行為與損害之間，即有因果關係（最高法院八十四年度台上字第二四
  三九號民事判決要旨參照）。查陳安迪未能見警告標誌與同學在潭邊戲水，因互相
  推擠，不慎踩空掉落瀑布下潭水，而現場並無救生設備，廖桂昆乃要同學以手牽手
  方式意圖拉回陳安迪，因不慎掉入瀑布潭中，造成陳安迪、廖桂昆、王蕾江、周佩
  欣、周聖祥、覃銘輝溺死，如前述，上訴人從事該遊樂區之業務管理，並以清潔費
  名目向不特定之遊客售票營利，竟未設置明顯警告標示，又未採取其他一切足可避
  免前述危險之防護、救生措施，且無不能為此注意之客觀障礙，其怠於為業務上必
  要之注意，在安全條件不足之情況下，率行開放該遊樂區供不特定遊客付費進入足
  以發生上述一定危險之親水區域，導致遊客失足落水喪生，過失情節至為顯然，且
  上訴人未盡防止危險發生義務，由吾人智識經驗判斷，通常均有發生遊客溺水死亡
  結果之可能，則陳安迪等人掉入瀑布潭中溺水死亡與上訴人之過失行為當有相當因
  果關係，上訴人辯稱陳安迪等人死亡與伊等未設置警告標誌、未放置救生設備無因
  果關係，並不足採。
(5)己○○於七十七年間向臺北縣政府申請平溪鄉○○○段望古坑小段二八八－一二等
  號公有河川地為觀賞遊樂場，雖經台北縣否准，有上訴人提出臺北縣政府函在卷可
  稽（本院卷二一五頁），惟己○○該項申請嗣於八十三年九月已另向經濟部申請水
  權，並得利用天然瀑布設遊樂區如前述，尚不得以前項申請遭否准而推論上訴人對
  系爭遊樂區無管領能力，且該項申請係在陳安迪等人死亡前八年，上訴人亦無從確
  認該二八八之一二號地即為陳安迪等人落水之處（見本院卷一八九頁），故尚難以
  該函驟為有利於上訴人之認定。
(二)富邦保險公司一百萬元保險給付之法律效力？
  上訴人經營之百會公司曾向富邦保險公司投保公共意外險，於本件事故發生後，已
  由富邦保險公司逕將一百萬元保險金給付被上訴人之事實，為兩造所爭執，該一百
  萬元保險給付，係富邦保險公司基於保險契約關係所為保險給付，核其性質屬於上
  訴人就其對被上訴人所負損害賠償債務之一部清償，而被上訴人亦於本院調查時自
  承該一百萬元係由被上訴人十二人共同受領平分（見本院卷第六十三頁），則被上
  訴人每人對上訴人所得請求之損害賠償金額，自應扣除八萬三千三百三十四元（計
  算式為：0000000÷１２＝８３３３３‧３；小數點以下採無條件進位法）
  。
(三)上訴人所抗辯之過失相抵是否可採？
  按過失相抵，係指損害之發生或擴大，被害人與有過失而言。亦即被害人之過失行
  為與加害人之加害行為共同成立同一損害，或加害行為之損害發生後，因被害人之
  過失行為，致其損害擴大，是必被害人有過失，方有過失相抵原則之適用（最高法
  院八十六年度台上字第三四一號判決要旨參照）。次按，民法第一百九十二條第一
  項規定不法侵害他人致死者，對於支出殯葬費之人，亦應負損害賠償責任，係間接
  被害人得請求賠償之特例。此項請求權，自理論言，雖係固有之權利，然其權利係
  基於侵權行為之規定而發生，自不能不負擔直接被害人之過失，倘直接被害人於損
  害之發生或擴大與有過失時，依公平之原則，亦應有民法第二百十七條過失相抵規
  定之適用（最高法院七十三年台再字第一八二號判例要旨參照）。查陳安迪因進入
  溪流戲水滑倒後，廖桂昆指揮學生周佩欣、王蕾江、覃銘輝、周聖祥分別以手拉手
  方式下水救人，而再導致落水身亡，如前述。陳安迪於事發當時已就讀國中，對於
  前去未配置救生員及救生設備之瀑布遊樂區遊玩，理應有該處係供眺望瀑布風景不
  宜下水遊玩之認識，是陳安迪仍下水遊戲，對於死亡結果之發生，顯有過失之理甚
  明，而廖桂昆擔任外出遊玩之領隊老師，對於陳安迪落水之偶發意外，本應衡度周
  遭環境，除對落水之陳安迪採取最妥適之救生措施外，更應注意其餘在岸上學生之
  安全，而其餘周佩欣、王蕾江、覃銘輝、周聖祥等學生亦應審量己力，不應再涉險
  境，然廖桂昆指揮周佩欣、王蕾江、覃銘輝、周聖祥所採取之手拉手涉水救人方式
  ，雖均表現無私無我之義勇風範，但終究導致廖桂昆、周佩欣、王蕾江、覃銘輝、
  周聖祥亦均死亡之不幸結果，則陳安迪擅自戲水與上訴人前揭未盡注意義務故均同
  為損害發生之共同原因，然廖桂昆、周佩欣、王蕾江、覃銘輝、周聖祥之不當救人
  方式，亦同為損害擴大之原因，揆諸前揭判解意旨，上訴人辯稱陳安迪等人就本件
  死亡結果之發生，與有過失云云，尚非無據。本院斟酌且陳安迪等人之行為，認為
  陳安迪就損害之發生應負百分之四十之責任，廖桂昆、周佩欣、王蕾江、覃銘輝、
  周聖祥均就損害之擴大應負百分之二十之責任。
(四)被上訴人所受之損害？
  按因故意或過失，不法侵害他人之權利者，負損害賠償責任，且不法侵害他人之身
  體、健康者，被害人雖非財產上之損害，亦得請求賠償相當之金額，又不法侵害他
  人致死者，對於支出殯葬費之人，亦應負損害賠償責任。被害人對於第三人負有法
  定扶養義務者，加害人對於該第三人亦應負損害賠償責任，另不法侵害他人致死者
  ，被害人之父、母、子、女及配偶，雖非財產上之損害，亦得請求賠償相當之金額
  ，民法第一百八十四條第一項前段、第一百八十五條、第一百九十二條、第一百九
  十四條定有明文。上訴人過失行為造成被上訴人之子女死亡，己如前所述，則被上
  訴人自得依前揭規定請求上訴人就其財產上及非財產上之損害賠償責任，爰就被上
  訴人主張之損害審酌如次：
(1)喪葬費：
被上訴人主張：甲○為王蕾江之殯葬儀式，支出九萬五千元，又為王蕾江靈骨之奉
  安，支出三十萬元；乙○○為周佩欣之殯葬儀式，支出九萬五千元，又為周佩欣靈
  骨之奉安，支出二十四萬元；癸○○為覃銘輝之殯葬儀式，支出九萬五千元，又為
  覃銘輝靈骨之奉安，支出三十萬元；丙○○為周聖祥之殯葬儀式，支出九萬五千元
  ，又為周聖祥靈骨之奉安，支出三十萬元；庚○○為陳安迪之殯葬儀式，支出三十
  二萬一千零一十八元，又為陳安迪靈骨之奉安，支出三十萬元；子○○為廖桂昆之
  殯葬儀式，支出十七萬七千一百六十五元，又為奉安之用向邱創業購買土地並委其
  修建墓園，支出五十萬元等事實，業據甲○、乙○○、癸○○、丙○○提出世界殯
  儀公司出具之收據及明細表、基隆極樂寺出具之收據；庚○○提出萬泰殯儀禮品有
  限公司出具之收據、估價單及明細表、基隆極樂寺出具之收據；子○○提出之榮昌
  殯儀社、世界殯儀公司及台北市殯葬管理處出具之收據及明細表、合約書驗收據可
  證，經核各該費用均屬實際支出且必要，堪信為真實。
上訴人雖辯稱：周佩欣於基隆極樂寺奉安費用僅有二十四萬元，其餘亡者奉安費用
  超過二十四萬元部分均非必要；庚○○提出萬泰殯儀禮品有限公司出具之收據總金
  額，與卷內該公司估價單及明細表之金額加總不符；廖桂昆之殯葬儀式分由榮昌殯
  儀社、世界殯儀公司出具收據，難認為真實，且無需土葬云云。惟靈骨奉安費用涉
  及個人就安置位置之選擇及經濟能力負擔，尚難以乙○○為周佩欣靈骨奉安支出二
  十四萬元，即可謂其他亡者靈骨奉安費用超過二十四萬元部分即非必要；又未於準
  備程序主張之事項，於準備程序後行言詞辯論時不得主張之，民事訴訟法第二百七
  十六條第一項前段定有明文，庚○○、子○○於八十六年四月七日向原法院提起刑
  事附帶民事訴訟時，即已將前揭收據、估價單及明細表附於起訴狀內，上訴人於原
  法院言詞辯論期日或本院準備程序時，均未就所謂金額加總不符之事項及廖桂昆之
  殯喪儀式為何由二家公司辦理提出抗辯，且經本院於準備程序詢問對被上訴人所主
  張之喪葬費有無意見時，仍不為爭執（本院九十一年三月十三日準備程序筆錄），
  且本院審酌子○○所提出榮昌殯儀社及世界殯儀公司出具之單據，其二者之收費項
  目並不相同，並無上訴人所陳稱之由二不同殯儀社辦理顯無必要情事可言，且現行
  法律對死亡後應採行火葬或土葬並無明文規定，則被上訴人子○○以土葬方式為廖
  桂昆辦理後事，縱所需費用較其餘以火葬方式辦理之被害人為高，亦難認有何逾越
  必要程度，上訴人未於準備程序提出抗辯，且查無同條項所列四款除外事由，遲至
  言詞辯論時始為抗辯，顯已逾時提出防禦方法，自應駁回上訴人此項抗辯；上訴人
  所辯自不足採信。
(2)扶養費：
按直系血親相互間互負扶養之義務，受扶養權利者，以不能維持生活而無謀生能力
  者為限，前項無謀生能力之限制，於直系血親尊親屬不適用之，民法第一千一百十
  四條、第一百一百十七條分別定有明文。故父、母請求其子女扶養，雖不以無謀生
  能力為前提，但如能維持生活，應不得請求扶養，而勞工年滿六十歲者，雇主即得
  強制其退休（勞動基準法第五十四條第一項），則以工資維持生活者，應可推定自
  滿六十歲時起已不能維持生活。又被上訴人均住於台北市，台北市為都會區，其平
  均壽命較高，則於計算扶養費之平均餘命，應以台北市平均餘命為標準，上訴人雖
  辯稱應以台閩地區平均餘命計算云云，尚不足採，又本院自內政部網站查無台北市
  八十五年簡易生命表，僅自八十六年起始有台北市簡易生命表，爰以八十六年台北
  市簡易生命表為平均餘命之標準，附此敘明。
甲○係王蕾江之父，三十七年五月十二日生，戊○○係王蕾江之母，四十一年二月
  十五日生，共生有二名子女，即長女王蓓江（六十六年三月九日生）、次女王蕾江
  並與陳裕生育有一子陳俊蓉（八十年十一月二十三日生），有
  蕾江未死亡，於甲○、戊○○年滿六十歲時，王蕾江已經二十六歲或三十歲，應有
  扶養父母能力，則甲○、戊○○請求賠償自六十歲起不能受王蕾江扶養之損害即無
  不合，渠等主張自王蕾江年滿二十歲時，即可受扶養云云，尚不足採。而甲○於王
  蕾江死亡時係四十八歲，戊○○於王蕾江死亡時係四十四歲，依八十六年臺北市簡
  易生命表平均餘命，甲○餘命尚有三一．三四年，戊○○餘命尚有三八．六二年。
  則自甲○、戊○○年滿六十歲時，甲○尚可受扶養一九．三四年、戊○○尚可受扶
  養二二．六二年。而自甲○年滿六十歲（九十七年五月十一日）起，對甲○負扶養
  義務之人包括王蓓江、王蕾江（甲○已與戊○○離婚，互不負扶養義務）二人，以
  八十五年度綜合所得稅扶養親屬寬減額每人每年七萬元計算，依霍夫曼式計算扣除
  中間利息，則甲○之扶養費為六十八萬三千六百二十六元（即自王蕾江死亡翌日起
  三一．三四年之扶養費一百三十四萬一千三百八十五元減除自王蕾江死亡翌日起至
  甲○年滿六十歲即九十七年五月十一日之扶養費六十五萬七千七百五十九元），王
  蕾江應分擔二分之一即三十四萬一千八百十三元。而自戊○○年滿六十歲（一百零
  一年二月十四日），對戊○○負扶養義務者包括王蓓江、江蕾江、陳俊蓉三人，其
  扶養費為七十一萬一千二百九十元（即自王蕾江死亡翌日至戊○○平均餘命止之扶
  養費一百五十二萬八千七百四十八元，減除自王蕾江死亡翌日起至戊○○年滿六十
  歲之日止之扶養費八十一萬七千四百五十八元之餘額），王蕾江應分擔三分之一即
  二十三萬七千零九十六元。
乙○○係周佩欣之父，四十年五月五日生，丁○○係周佩欣之母，四十五年一月二
  十三日生，共生有三名子女，即周佩欣（七十一年六月十九日生）、周佩雯（七十
  二年一月八日生）、周偉廷（七十六年一月一日生），有
  未死亡，於乙○○、丁○○年滿六十歲時，周佩欣已經二十九歲或三十四歲，應有
  扶養父母能力，則乙○○、丁○○請求賠償自六十歲起不能受周佩欣扶養之損害即
  無不合，渠等主張自周佩欣年滿二十歲時，即可受扶養云云，尚不足採。而乙○○
  於周佩欣死亡時係四十五歲，丁○○於周佩欣死亡時係四十歲，依八十六年臺北市
  簡易生命表平均餘命，乙○○餘命尚有三四年，丁○○餘命尚有四二．四四年，若
  自六十歲起受扶養，乙○○尚有一九年可受扶養，丁○○尚有二二‧四四年可受扶
  養。而自乙○○年滿六十歲（一百年五月四日）起，至丁○○年滿六十歲前（一百
  零五年一月二十二日），對乙○○負扶養義務之人包括三名子女及丁○○，而自一
  百零五年一月二十三日起因丁○○已滿六十歲，無力再對乙○○負扶養義務，則應
  由其三名子女對乙○○負扶養義務。以八十五年度綜合所得稅扶養親屬寬減額每人
  每年七萬元計算，依霍夫曼式計算扣除中間利息，則自一百年五月五日起至一百零
  五年一月二十二日止之扶養費用為十八萬一千八百七十五元（即自周佩欣死亡翌日
  起至一百五年一月二十二日止之扶養費九十六萬六千九百四十五元減除自周佩欣死
  亡翌日起至一百年五月四日止之扶養費七十八萬五千零七十元之餘額），周佩欣應
  分擔部分為其中四分之一即四萬五千四百六十八元（元以下無條件捨去）；自一百
  零五年一月二日起至乙○○請求扶養期間終止日即自周佩欣死亡翌日起算乙○○平
  均餘命三十四之扶養費為四十四萬五千八百九十六元（即以周佩欣死亡翌日起算餘
  命之扶養費一百三十四萬一千三百十一元，減除自周佩欣死亡翌日至一百零五年一
  月二十二日止之扶養費九十六萬六千九百四十五元之餘額），周佩欣應分擔其中三
  分之一即十四萬八千六百三十二元，則乙○○扶養費之損害計十九萬四千一百元（
  45468＋148632＝194100）。而丁○○扶養費之損害為六十五萬零二十一元（即自
  周佩欣死亡翌日至平均餘命止之扶養費一百六十一萬六千九百六十六元，減除自周
  佩欣死亡翌日起至丁○○年滿六十歲之日即一百零五年一月二十二日止之扶養費九
  十六萬六千九百四十五元之餘額），周佩欣應分擔三分之一，則丁○○可請求扶養
  費為二十一萬六千六百七十三元。
癸○○係覃銘輝之父，四十二年四月十日生，壬○○係覃銘輝之母，四十三年三月
  二十六日生，共生有二子，即覃銘軍（六十九年九月二十二日生）、覃銘輝（七十
  一年四月二十一日生），有
  滿六十歲時，覃銘輝已經三十一歲或三十二歲，應有扶養父母能力，則癸○○、壬
  ○○請求賠償自六十歲起不能受覃銘輝扶養之損害即無不合，渠等主張自覃銘輝年
  滿二十歲時，即可受扶養云云，尚不足採。而癸○○於覃銘輝死亡時係四十三歲，
  壬○○於覃銘輝死亡時係四十二歲，依八十六年臺北市簡易生命表平均餘命，癸○
  ○餘命尚有三五．七九年，壬○○餘命尚有四０．五二年，若自六十歲起受扶養，
  癸○○尚有一七．七九年可受扶養，壬○○尚有一八‧五二年可受扶養。而自癸○
  ○年滿六十歲（一０二年四月九日）起，至壬○○年滿六十歲前（一０三年三月二
  二十五日），對癸○○負扶養義務之人包括二子及壬○○，而自一０三年三月二十
  六日起因壬○○已滿六十歲，無力再對癸○○負扶養義務，則應由其二子對癸○○
  負扶養義務。以八十五年度綜合所得稅扶養親屬寬減額每人每年七萬元計算，依霍
  夫曼式計算扣除中間利息，則自一０二年四月九日起至一０三年三月二十五日止之
  扶養費用為十一萬零二百七十元（即自覃銘輝死亡翌日起至一０三年三月二十五日
  止之扶養費九十七萬三千一百五十六元減除自覃銘輝死亡翌日起至一０二年四月九
  日止之扶養費八十六萬二千八百八十六元之餘額），覃銘輝應分擔部分為其中三分
  之一即三萬六千七百五十六元（元以下無條件捨去）；自一０三年三月二十六日起
  至癸○○請求扶養期間終止日即自覃銘輝死亡翌日起算癸○○平均餘命三五．七九
  年之扶養費為四十八萬五千七百二十元（即以覃銘輝死亡翌日起算餘命之扶養費一
  百四十五萬八千八百七十六元，減除自覃銘輝死亡翌日至一０三年三月二十五日止
  之扶養費九十七萬三千一百五十六元之餘額），覃銘輝應分擔其中二分之一即二十
  四萬二千八百六十元，則癸○○扶養費之損害計二十七萬八千五百十六（36756＋2
  42860＝278516）。而壬○○扶養費之損害為六十萬零六百三十一元（即自覃銘輝
  死亡翌日至平均餘命止之扶養費一百五十七萬三千七百八十七元，減除自覃銘輝死
  亡翌日起至壬○○年滿六十歲之日即一０五年三月二十五日止之扶養費九十七萬三
  千一百五十六元之餘額），覃銘輝應分擔二分之一，則壬○○主張扶養費之損害為
  三十萬零三百十五元。
丙○○係周聖祥之父，四十二年一月十八日生，丑○○係周聖祥之母，四十一年八
  月十八日生，共生有二子，即周聖祥（七十一年八月一日生）、周慶旻（七十八年
  十二月十九日生，嗣改名周懿升，有
  丑○○年滿六十歲時，周聖祥已經三十歲或三十一歲，應有扶養父母能力，則周聖
  祥請求賠償自六十歲起不能受周聖祥扶養之損害即無不合，渠等主張自周聖祥年滿
  二十歲時，即可受扶養云云，尚不足採。而丙○○於覃銘輝死亡時係四十二歲，丑
  ○○於周聖祥死亡時係四十三歲，依八十六年臺北市簡易生命表平均餘命，丙○○
  餘命尚有三六．六九年，丑○○餘命尚有三九．五七年，若自六十歲起受扶養，丙
  ○○尚有一八．六九年可受扶養，丑○○尚有二二‧五九年可受扶養。而自丑○○
  年滿六十歲（一０一年八月十七日）起，至丙○○年滿六十歲前（一０二年一月十
  七日），對丑○○負扶養義務之人包括二子及丙○○，而自一０二年一月十八日起
  因丙○○已滿六十歲，無力再對丑○○負扶養義務，則應由其二子對丑○○負扶養
  義務。以八十五年度綜合所得稅扶養親屬寬減額每人每年七萬元計算，依霍夫曼式
  計算扣除中間利息，則自一０一年八月十七日起至一０二年一月十七日止之扶養費
  用為一萬七千五百五十六（即自周聖祥死亡翌日起至一０二年一月十八日止之扶養
  費八十五萬四千二百十四元減除自周聖祥死亡翌日起至一０一年八月十七日止之扶
  養費八十三萬六千六百五十八元之餘額），周聖祥應分擔部分為其中三分之一即五
  千八百五十二元；自一０二年一月十八日起至丑○○請求扶養期間終止日即自周聖
  祥死亡翌日起算丑○○平均餘命三九．五七年之扶養費為六十九萬七千二百三十二
  元（即以周聖祥死亡翌日起算餘命之扶養費一百五十五萬一千四百四十六元，減除
  自周聖祥死亡翌日至一０二年一月十八日止之扶養費八十五萬四千二百十四元之餘
  額），周聖祥應分擔其中二分之一即三十四萬八千六百十六元，則丑○○扶養費之
  損害計三十五萬四千四百六十八元（5852＋348616＝354468）。而丙○○扶養費之
  損害為六十二萬七千二百五十八元（即自周聖祥死亡翌日至平均餘命止之扶養費一
  百四十八萬一千四百七十二元，減除自周聖祥死亡翌日起至丙○○年滿六十歲之日
  即一０二年一月十七日止之扶養費八十五萬四千二百十四元之餘額），周聖祥應分
  擔二分之一，則丙○○得主張扶養費之損害為三十一萬三千六百二十九元。
庚○○係陳安迪之父，四十年九月十八日生，寅○○係陳安迪之母，四十九年二月
  一日生，共生有三名子女，即陳安迪（七十一年八月十六日生）、陳晹（七十二年
  十月十日生）、陳正宜（八十七年十一月二日生），寅○○另與林德成生有一女林
  筱菲（六十八年七月三十一日生），有
  、寅○○年滿六十歲時，陳安迪已經二十九歲或三十八歲，應有扶養父母能力，則
  庚○○、寅○○請求賠償自六十歲起不能受陳安迪扶養之損害即無不合，渠等主張
  自陳安迪年滿二十歲時，即可受扶養云云，尚不足採。而庚○○於陳安迪死亡時係
  四十四歲，寅○○於陳安迪死亡時係三十六歲，依八十六年臺北市簡易生命表平均
  餘命，庚○○餘命尚有三四．九年，寅○○餘命尚有四六．二八年。則自庚○○、
  寅○○年滿六十歲時，庚○○尚可受扶養一八．九年、寅○○尚可受扶養二二．二
  八年。而自庚○○年滿六十歲（一００年九月十八日）起至陳正宜滿二十歲（一０
  七年十一月一日），對庚○○負扶養義務之人包括寅○○、陳安迪、陳晹，自一０
  七年十一月二日起至寅○○年滿六十歲（一０九年一月三十一日）止，對庚○○負
  扶養義務之人，包括寅○○、陳安迪、陳晹、陳正宜四人。以八十五年度綜合所得
  稅扶養親屬寬減額每人每年七萬元計算，依霍夫曼式計算扣除中間利息，庚○○於
  一０七年十一月二日前之扶養費為二十六萬二千一百四十六元（即自陳安迪死亡翌
  日起至一０七年十一月二日之扶養費一百零六萬三千六百零四元減除自陳安迪死翌
  日起至一００年九月十八日之扶養費八十萬一千四百五十八元），陳安迪應分擔三
  分之一即八萬七千三百八十二元；自一０七年十一月三日起至一０九年一月三十一
  日止之扶養費為四萬一千三百二十六元（即自陳安迪死亡翌日起至一０九年一月三
  十一日止之扶養費一百十萬四千九百三十元減除自陳安迪死亡翌日起至一０七年十
  一月二日止之扶養費一百零六萬三千六百零四元），陳安迪應分擔四分之一即一萬
  零三百三十一元；自一０九年二月一日起至餘命止之扶養費三十三萬一千二百四十
  四元為（即自陳安迪死亡翌日起至庚○○餘命三四．九年之扶養費一百四十三萬六
  千一百七十四元減除自陳安迪死亡翌日起至一０九年一月三十一日止之扶養費一百
  十萬四千九百三十元），陳安迪應分擔三分之一即十一萬零四百十四元，則庚○○
  可得主張扶養費為二十萬八千一百二十七元（87382＋10331＋110414＝208127）。
  而對寅○○滿六十歲後負扶養義務之人為陳安迪、陳晹、陳正宜、林筱菲四人，其
  扶養費為五十九萬七千一百六十元（即按寅○○平均餘命計算扶養費一百七十萬二
  千零九十元減除自陳安迪死亡翌日起至一０九年一月三十一日止之扶養費一百十萬
  四千九百三十元），陳安迪應分擔四分之一即十四萬九千二百九十元。
子○○係廖桂昆之父，三十五年二月十五日生，廖陳  係廖桂昆之母，三十四年二
  月十五日生，共生有三名子女，即廖桂昆（六十一年十月二十日生）、廖道學（六
  十六年六月二十一日生）、廖義德（六十九年七月三十日生），有
  歲，應有扶養父母能力，則子○○、廖陳  請求賠償自六十歲起不能受廖桂昆扶養
  之損害即無不合。而子○○於廖桂昆死亡時係五十歲，廖陳  於廖桂昆死亡時係五
  十一歲，依八十六年臺北市簡易生命表平均餘命，子○○餘命尚有二九．六年，廖
  陳  餘命尚有三二．０七年。則自子○○、廖陳  年滿六十歲時，子○○尚可受扶
  養一九．六年、廖陳  尚可受扶養二三．０七年。而自廖陳  年滿六十歲（九十四
  年二月十四日）起至子○○年滿六十歲（九十五年二月十四日），對廖陳  負扶養
  義務之人包括子○○、廖桂昆、廖義德、廖道學四人，自子○○滿六十歲後，對廖
  陳  負扶養義務人為廖桂昆、廖義德、廖道學三人。以八十五年度綜合所得稅扶養
  親屬寬減額每人每年七萬元計算，依霍夫曼式計算扣除中間利息，廖陳  於九十五
  年二月十四日前之扶養費為四萬九千一百九十元（即自廖桂昆死亡翌日起至九十五
  年二月十四日之扶養費五十五萬三千八百九十四元減除自廖桂昆死亡翌日起至九十
  四年二月十四日之扶養費五十萬四千七百零四元），廖桂昆應分擔四分之一即一萬
  二千二百九十七元；自九十五年二月十五日起餘命止之扶養費為八十萬七千四百九
  十四元（即自廖桂昆死亡翌日起至廖陳餘命三二．０七年之扶養費一百三十六萬一
  千三百八十八元減除自廖桂昆死亡翌日起至九十五年二月十四日止之扶養費五十五
  萬三千八百九十四元），廖桂昆應分擔三分之一即二十六萬九千一百六十四元，則
  廖陳  可得主張扶養費為二十八萬一千四百六十一元（12297＋269164＝281461）。
  而子○○滿六十歲後，對其負扶養義務之人為廖桂昆、廖義德、廖道學三人，其扶
  養費為七十三萬八千七百二十九元元（即按子○○平均餘命計算扶養費一百二十九
  萬二千六百二十三元減除自廖桂昆死亡翌日起至九十五年二月十四日止之扶養費五
  十五萬三千八百九十四元），廖桂昆應分擔三分之一即二十四萬六千二百四十三元
  。
(3)慰撫金：
  陳安迪、周佩欣、王蕾江、覃銘輝、周聖祥、廖桂昆分別為被上訴人子女，遭此意
  外死亡，被上訴人白髮送黑髮，精神上當受有極大痛苦，本院審酌甲○目前擔任大
  樓管理員，每月收入約三萬元；戊○○並無工作；乙○○為高中畢業，於富邦公寓
  大廈管理股份有限公司工作，年收入四十三萬餘元，其配偶丁○○為國中畢業，並
  無工作癸○○為專科畢業，任職於陸地運輸股份有限公司，年所得為六十萬元，其
  配偶壬○○並無工作；丙○○為中華工專畢業，任職於中華電信公司，年所得為一
  百四十四萬餘元，其配偶丑○○，並無工作；庚○○高中畢業，以租金為生，年租
  金所得為三百餘萬元，配偶寅○○高中畢業，並無工作；子○○以打零工為生，廖
  陳並無工作，而上訴人經營百會公司，現己○○並在監執行等兩造身分、地位及經
  濟狀況，認為各以一百萬元為計算精神慰撫金標準，尚屬適當。
(五)綜上，被上訴人因渠等子女死亡所受損害為：甲○部分：葬喪費三十九萬五千元
  、扶養費三十四萬一千五百八十三元、精神慰撫金一百萬元，合計一百七十三萬六
  千五百八十三元；戊○○部分：扶養費二十三萬七千零九十六元，精神慰撫金一
  百萬元，合計一百二十三萬七千零九十六元；乙○○部分：葬喪費三十三萬五千
  元、扶養費十九萬四千一百元、精神慰撫金一百萬元，合計一百五十二萬九千一百
  元；丁○○部分：扶養費二十一萬六千六百七十三元、精神慰撫金一百萬元，合
  計一百二十一萬六千六百七十三元；癸○○部分：葬喪費三十九萬五千元、扶養
  費二十七萬八千五百十六元、精神慰撫金一百萬元，合計一百六十七萬三千五百十
  六元；壬○○部分：扶養費三十萬零三百十五元、精神慰撫金一百萬元，合計一
  百三十萬零三百十五元；丙○○部分：葬喪費三十九萬五千元、扶養費三十一萬
  三千六百二十九元、精神慰撫金一百萬元，合計一百七十萬八千六百二十九元；
  丑○○部分：扶養費三十五萬四千四百六十八元、精神慰撫金一百萬元，合計一百
  三十五萬四千四百六十八元；庚○○部分：葬喪費六十二萬一千零十八元、扶養
  費二十萬八千一百二十七元、精神慰撫金一百萬元，合計一百八十二萬九千一百四
  十五元；寅○○部分：扶養費十四萬九千二百九十元、精神慰撫金一百萬元，合
  計一百十四萬九千二百九十元；子○○部分：葬喪費六十七萬七千一百六十五元
  、扶養費二十四萬六千二百四十三元、精神慰撫金一百萬元，合計一百九十二萬三
  千四百零八元；廖陳  部分：扶養費二十八萬一千四百六十一元、精神慰撫金一
  百萬元，合計一百二十八萬一千四百六十一元。而陳安迪就損害之發生應負百分之
  四十之責任，廖桂昆、周佩欣、王蕾江、覃銘輝、周聖祥均就損害之擴大應負百分
  之二十之責任，已如前述，則按上開比例計算，甲○得請求賠償一百三十八萬九
  千二百六十六元；戊○○得請求賠償九十八萬九千六百七十六元；乙○○得請
  求賠償一百二十二萬三千二百八十元；丁○○得請求賠償九十七萬三千三百三十
  八元；癸○○得請求賠償一百三十三萬八千八百十二元；壬○○得請求賠償一
  百零四萬零二百五十元；丙○○得請求賠償一百三十六萬六千九百零三元；丑
  ○○得請求賠償一百零八萬三千五百七十四元；庚○○得請求賠償一百零九萬七
  千四百八十七元；寅○○得請求賠償六十八萬九千五百七十四元；子○○得請
  求賠償一百五十三萬八千七百二十六元；廖陳  得請求賠償一百零二萬五千一百
  六十八元、精神慰撫金一百萬元，合計一百二十八萬一千四百六十一元。而被上訴
  人已經受領富邦保險公司給付之八萬三千三百三十三元，如前述，則被上訴人尚得
  請求上訴人連帶賠償甲○一百三十萬五千九百三十三元；戊○○九十萬六千三百四
  十三元；乙○○一百十三萬九千九百四十七元；丁○○八十九萬零五元；癸○○一
  百二十五萬五千四百七十九元；壬○○九十五萬六千九百十七元；丙○○一百二十
  八萬三千五百七十元；丑○○一百萬零二百四十一元；庚○○一百零一萬四千一百
  五十四元；寅○○六十萬六千二百四十一元；子○○一百四十五萬五千三百九十三
  元；廖陳  九十四萬一千八百三十五元。
六從而，被上訴人依侵權行為之法則，請求上訴人連帶給付前述金額及自起訴狀繕本
  即無不合，至超過上開部分之請求，於法無據。原判決就上開不應准許部分為上訴
  人敗訴判決，並諭知准免假執行，自有未洽，上訴論旨指摘原判決此部分不當，求
  予廢棄改判，為有理由；至於上開應准許部分，原審判命上訴人給付，並為准免假
  執行之宣告，核無違誤，上訴意旨，就此部分，仍執陳詞，指摘原判決不當，求予
  廢棄，為無理由，應予駁回。
七兩造其餘之攻擊或防禦及未經援用之證據，經本院斟酌後，認為均不足以影響本判
  決之結果，自無逐一詳予論駁之必要，附此敘明。
八據上論結，本件上訴為一部有理由，一部無理由。依民事訴訟法第四百五十條、第
  四百四十九條第一項、第七十九條但書、第八十五條第二項，判決如主文。
中      華      民      國    九十二    年      四      月      八      日
                                      臺灣高等法院民事第民五庭
                                              審判長法官  黃熙嫣
                                                    法官  陳介源
                                                    法官  鄭傑夫
右正本係照原本作成。
如不服本判決，應於收受送達後二十日內向本院提出上訴書狀，其未表明上訴理由者
，應於提出上訴後二十日內向本院補提理由書狀（均須按他造當事人之人數附繕本）
上訴時應提出委任律師或具有律師資格之人之委任狀；委任有律師資格者，另應附具
律師資格證書及釋明委任人與受任人有民事訴訟法第四百六十六條之一第一項但書或
第二項（詳附註）所定關係之釋明文書影本。
中      華      民      國    九十二    年      四      月    十四      日
                                                書記官  劉家聲
附註：
民事訴訟法第四百六十六條之一（第一項、第二項）：
對於第二審判決上訴，上訴人應委任律師為訴訟代理人。但上訴人或其他法定代理人
具有律師資格者，不在此限。
上訴人之配偶、三親等內之血親、二親等內之姻親，或上訴人為法人、中央或地方機
關時，其所屬專任人員具有律師資格並經法院認為適當者，亦得為第三審訴訟代理人
。


司法院資訊處製作；財團法人民間司法改革基金會備份。
